臺灣板橋地方法院刑事判決　　　　　　100年度簡上字第801號
上　訴　人　臺灣板橋地方法院檢察署檢察官
被　　　告　陳書琪
上列上訴人因被告詐欺案件，不服中華民國100 年8 月18日本院
100 年度簡字第5831號所為之第一審簡易判決（原聲請簡易判決
處刑案號：100 年度偵字第16260 號），提起上訴，本院管轄第
二審之合議庭判決如下：
    主  文
上訴駁回。
陳書琪緩刑貳年，並應依如附表所示方式向林宛萱支付如附表所
示之損害賠償。
    事  實
一、陳書琪明知一般人無故取得與己無特殊情誼之他人金融帳戶
    使用，常與財產犯罪之需要密切相關，而可預見向他人蒐集
    金融帳戶使用者，可能係將該帳戶作為自己或提供他人實行
    詐欺取財犯罪之用，猶基於縱幫助他人遂行詐欺取財犯罪亦
    不違背本意之不確定故意，於民國100 年4 月16日，將其申
    辦之中華郵政股份有限公司永和永安郵局帳號000000000000
    00號帳戶之提款卡，以「宅配通」託運之方式，寄至臺北巿
    南港區○○路○ 段2 號予真實姓名年籍不詳、自稱「蔡晉元
    」之成年男子，再以電話將上開提款卡之密碼告知該名男子
    。嗣該名自稱「蔡晉元」之男子及其所屬之詐騙集團於取得
    前揭帳戶提款卡及密碼後，遂意圖為自己不法之所有，基於
    詐欺取財之犯意，於100 年4 月18日下午5 時40分許，佯裝
    為三民網路書店之客服人員，撥打電話向林宛萱謊稱渠上網
    訂購書籍時，誤將付款方式設定為分期付款，須依指示操作
    網路ATM 辦理取消云云，致林宛萱誤信為真，遂於同日晚間
    7 時12分許，依指示上網操作網路ATM 系統，卻將渠帳戶內
    存款新臺幣（下同）99,874元轉帳至陳書琪申辦之上開永和
    永安郵局帳戶內。嗣林宛萱發現渠帳戶內存款減少，經向三
    民網路書店查證，始悉受騙。
二、案經林宛萱訴由新北巿政府警察局永和分局移請臺灣板橋地
    方法院檢察署檢察官偵查後聲請逕以簡易判決處刑。
    理  由
一、按被告以外之人於審判外之言詞或書面陳述，除法律有規定
    者外，不得作為證據；被告以外之人於審判外之陳述，雖不
    符刑事訴訟法第159 條之1 至第159 條之4 之規定，而經當
    事人於審判程序同意作為證據，法院審酌該言詞陳述或書面
    陳述作成時之情況，認為適當者，亦得為證據；當事人、代
    理人或辯護人於法院調查證據時，知有刑事訴訟法第159 條
    第1 項不得為證據之情形，而未於言詞辯論終結前聲明異議
    者，視為有前項之同意，刑事訴訟法第159 條第1 項、第15
    9 條之5 分別定有明文。查本案以下所引各項證據，均未據
    檢察官及被告陳書琪於本案言詞辯論終結前就證據能力部分
    聲明異議，則本院審酌該等證據核無違法取證或證明力顯然
    過低之情事，依各該陳述作成時之狀況，並無不適當之情形
    ，自均得為證據，合先敘明。
二、訊據被告固坦承曾將其申辦之永和永安郵局帳戶提款卡交予
    予真實姓名年籍不詳、自稱「蔡晉元」之成年男子一節不諱
    ，惟矢口否認有何幫助詐欺取財之犯行，辯稱：伊沒有幫助
    詐欺取財，當時伊是要應徵行政工作，對方說有時候公司會
    有錢要轉入伊之帳戶，所以跟伊要帳戶，伊覺得很奇怪，就
    要求對方之負責人跟伊聯絡，伊跟對方之負責人聯絡過後，
    伊才把帳戶資料寄給對方，後來伊覺得伊自己有可能被騙，
    家人就叫伊去警察局查，伊才知道伊之帳戶已經不能使用云
    云。經查：
  (一)被告曾於100 年4 月16日，將其申辦之中華郵政股份有限公
    司永和永安郵局帳號00000000000000號帳戶之提款卡，以「
    宅配通」託運之方式，寄至臺北巿南港區○○路○ 段2 號予
    真實姓名年籍不詳、自稱「蔡晉元」之成年男子，再以電話
    將上開提款卡之密碼告知該名男子，嗣告訴人林宛萱於100
    年4 月18日下午5 時40分許，遭詐騙集團以渠上網訂購書籍
    時，誤將付款方式設定為分期付款，須依指示操作網路ATM
    辦理取消為由，誘騙渠於同日晚間7 時12分許，依指示上網
    操作網路ATM 系統，卻將渠帳戶內存款99,874元轉帳至被告
    申辦之上開永和永安郵局帳戶內等事實，為被告所不否認，
    並經告訴人於警詢時指訴綦詳，且有中華郵政股份有限公司
    板橋郵局100 年5 月11日板營字第1001801204號函附之郵政
    存簿儲金立帳申請書及交易明細各1 份、被告提出之臺灣宅
    配通貨件追蹤查詢號碼單1 紙、告訴人提出之網路ATM 轉帳
    明細表1 件附卷可稽，堪可認定。
  (二)又被告於偵查中陳稱：伊上網時收到1 名不詳人士傳送MSN
    訊息表示在求職網站上看到伊之求職履歷，渠公司有一工作
    職缺，工作內容是在家幫公司接電話，公司是做買賣的，所
    以客戶會打電話給伊，但是沒有跟伊說賣什麼東西，對方又
    說客戶可能會匯錢至伊帳戶，為了怕伊拿了錢就跑，所以要
    求伊提供提款卡，比較有擔保，對方就叫伊將提款卡寄到臺
    北巿南港區○○路○ 段2 號，收件人要寫「蔡晉元」，並留
    1 支行動電話門號0000000000號給伊，伊擔心伊都沒有見過
    對方，怕有問題，所以就在MSN 要求對方打電話給伊，後來
    對方有用上開行動電話門號打電話給伊，自稱是「蔡先生」
    ，伊才將提款卡寄出云云，嗣於本院訊問時又稱：伊當時是
    要應徵行政工作，對方說這間公司是一般投資公司，並沒有
    講得很清楚，公司名稱也沒有說，只要求伊把帳戶資料交給
    渠云云，其對於應徵公司之營業內容，先供稱係做買賣的，
    後改稱係一般投資公司，二者迥然不同，再參以其最初於警
    詢時一度諉稱上開帳戶提款卡係遺失云云，則其申辦之永和
    永安郵局帳戶提款卡是否確係因求職而交付他人，已非無疑
    。又縱認被告確係上網接到MSN 訊息告知有工作職缺，始將
    其申辦之永和永安郵局帳戶提款卡寄交予他人，然依其於偵
    查中及本院訊問時所陳情節，其對於應徵公司之實際名稱、
    地址、聯絡電話均毫無所悉，僅憑該名蔡姓男子之MSN 帳號
    以及個人行動電話門號聯絡求職事宜，而該名蔡姓男子對於
    其擔任行政工作所需之學歷背景、專業技能、工作經驗皆不
    加聞問，反著眼於與所應徵工作毫無關連之金融帳戶，甚至
    全無面試，即要求提供金融帳戶，顯然可疑。再者，被告斯
    時為24歲之成年人，亦自承其先前找工作時都需要先面試，
    但均未曾交付過提款卡及密碼等語，則其依智識程度及生活
    經驗，其對於該名蔡姓男子要求提供提款卡及密碼之機動及
    目的，自無可能毫無懷疑；況被告於偵查中及本院審理時均
    自承：伊當時覺得很奇怪，才叫對方打電話給伊等語，足見
    其對於該名蔡姓男子向其索討提款卡及密碼之動機及目的，
    已有存疑。復斟酌於金融機構開設存款帳戶暨請領存摺及提
    款卡，係針對個人身份之社會信用而予以資金流通之經濟活
    動，具有強烈之屬人性格，而金融帳戶作為個人理財之工具
    ，申請開設並無任何特殊之限制，一般民眾皆得以存入最低
    開戶金額之方式在不同金融機構申請數個帳戶使用，乃公眾
    所週知之事實，亦為被告所應知，是依一般人之社會經驗，
    若遇不熟識之人不以自己名義自行向金融機構申請帳戶，反
    而向他人蒐集金融帳戶使用，乃甚為怪異之事，衡諸常情，
    提供帳戶者對於該等帳戶是否係供合法使用，絕無不起疑心
    之理。又以今日社會，利用人頭帳戶供作詐欺取財犯罪工具
    之事，迭有所聞，亦經傳播媒體廣為報導，被告對此應無不
    知之理，自可預見向其收受帳戶提款卡之該名蔡姓男子可能
    利用其提供之金融機構帳戶供作詐騙他人匯入款項之用，藉
    由將詐欺所得金錢存入後再行領出之過程，以達到隱瞞資金
    流向及避免提款行為人身份曝光之目的，而被告未詳究該名
    蔡姓男子所屬公司之實際營運情形及取得金融帳戶提款卡之
    用途為何，即貿然將重要且專屬個人之金融帳戶提款卡及密
    碼寄交予該名蔡姓男子，任由渠利用該金融帳戶存入及提領
    金錢，自難認其無容認對方利用其開設之金融帳戶作為詐欺
    取財犯罪工具發生之本意。是被告辯稱其未幫助詐欺取財云
    云，自不足採信。
  (三)綜上所述，本案事證明確，被告犯行堪以認定，應予依法論
    罪科刑。
三、按刑法上之幫助犯，係對於犯罪與正犯有共同之認識，而以
    幫助之意思，對於正犯資以助力，而未參與實施犯罪之行為
    者而言（最高法院88年度臺上字第1270號判決意旨參照）。
    是如未參與實施犯罪構成要件之行為，且係出於幫助之意思
    提供助力，即屬幫助犯，而非共同正犯。查被告將其申辦之
    永和永安郵局帳戶之提款卡及密碼等資料提供予真實姓名年
    籍不詳、自稱「蔡晉元」之成年男子所屬詐騙集團使用，使
    該詐騙集團成員得用以詐騙告訴人匯入金錢，係基於幫助該
    詐騙集團成員用以詐騙他人財物之犯意，而未參與詐欺取財
    犯行之構成要件行為。核被告所為，係犯刑法第30條第1 項
    前段、第339 條第1 項之幫助詐欺取財罪。被告將上開帳戶
    之提款卡及密碼交付該成年男子使用，而助益該成年男子所
    屬詐騙集團向告訴人詐得金錢，依刑法第30條第1 項之規定
    ，為幫助犯，應依同條第2 項之規定，按正犯之刑減輕之。
四、原審以被告觸犯幫助詐欺取財罪，事證明確，並審酌其將金
    融帳戶交予他人供犯罪使用，紊亂社會正常交易秩序，並使
    不法之徒藉此輕易於詐騙後取得財物，致檢警難以追緝，助
    長詐騙犯罪風氣，並提高社會大眾遭詐騙損失之風險及其犯
    罪後之態度等一切情狀，援引前揭條文及刑事訴訟法第449
    條第1 項前段、第3 項、第454 條第2 項、刑法第41條第1
    項前段、刑法施行法第1 條之1 等規定，量處被告拘役40日
    ，如易科罰金，以1,000 元折算1 日，其認事用法並無違誤
    ，量刑亦屬妥適。檢察官雖提起上訴，以被告尚未與告訴人
    達成和解或予以賠償一節為由，指摘原審量刑過輕。然按量
    刑之輕重，係屬事實審法院得依職權自由裁量之事項，茍於
    量刑時，已依行為人之責任為基礎，並斟酌刑法第57條各款
    所列情狀，而未逾越法定範圍，又未濫用其職權，即不得遽
    指為違法（最高法院72年臺上字第6696號判例意旨參照）。
    本案原審於量刑時，除依刑法第30條第2 項關於未遂犯之規
    定予以減輕其刑外，並已依刑法第57條規定，具體審酌被告
    交付金融帳戶供他人使用所生之危害以及其犯罪後之態度等
    情狀，而為刑之量定，其量刑既未逾越法定刑度，又無濫用
    自由裁量之權限，於法並無不合，亦無過輕之情形，且被告
    嗣於本院審理時已與告訴人調解成立，並同意分期賠償告訴
    人所受損失，此有本院調解筆錄1 份附卷可稽，是檢察官指
    摘原審量刑量刑過輕一節，尚難認有據，其上訴為無理由，
    應予駁回。
五、末查，被告並無犯罪前科，此有臺灣高等法院被告前案紀錄
    表1 件在卷足憑，僅因一時失慮，致罹刑典，然其於犯罪後
    已坦承犯行，知所悔悟，且與告訴人調解成立並同意分期賠
    償損失，業已詳述如前，信其經此偵審教訓，當知所警惕，
    而無再犯之虞，本院認其所宣告之刑皆以暫不執行為適當，
    爰依刑法第74條第1 項第1 款之規定予以宣告緩刑2 年，用
    啟自新。又為期被告能確實履行其與告訴人成立之調解內容
    ，爰併依刑法第74條第2 項第3 款之規定，命其依如附表所
    示方式支付告訴人如附表所示之損害賠償。
據上論斷，應依刑事訴訟法第455 條之1 第1 項、第3 項、第36
8 條，刑法第74條第1 項第1 款、第2 項第3 款，判決如主文。
本案經檢察官蔡景聖到庭執行職務。
中    華    民    國   100    年    12    月    20    日
                  刑事第二十一庭審判長法  官  張紹省
                                      法  官  林維斌
                                      法  官  王瑜玲
以上正本證明與原本無異
對本判決不得上訴。
                                      書記官  林君縈
中    華    民    國   100    年    12    月    23    日
附表：
┌──────┬────────────────────┐
│損害賠償金額│支          付          方          式  │
├──────┼────────────────────┤
│新臺幣拾萬元│自一○○年十一月十九日起，按月於每月十九│
│            │日前，匯款新臺幣肆仟元至林宛萱之合作金庫│
│            │銀行石牌分行帳號0000000000000 號帳戶內，│
│            │至全部清償為止；如一期不按時履行，視為全│
│            │部到期。                                │
└──────┴────────────────────┘